臺灣臺中地方法院刑事判決　　　　 96年度豐交簡上字第277號
上　訴　人
即　被　告　乙○○
　　　　　　　　　　國民
上列上訴人因公共危險案件，不服臺灣臺中地方法院豐原簡易庭
九十六年度豐交簡字第一六七號中華民國九十六年三月五日第一
審簡易判決（聲請案號：臺灣臺中地方法院檢察署九十六年度速
偵字第六六九號），提起上訴，本院判決如下：
    主    文
原判決撤銷。
乙○○服用酒類，不能安全駕駛動力交通工具而駕駛，累犯，處
有期徒刑伍月，如易科罰金，以新台幣壹仟元折算壹日。
    事    實
一、乙○○前因公共危險案件，經臺灣臺中地方法院判處有期徒
    刑三月（酒醉駕車）、六月（肇事逃逸）並定應執行刑八月
    確定，甫於民國九十一年十二月四日因徒刑易科罰金執行完
    畢出監。詎猶不知悔改，於九十六年二月一日八、九時許，
    在臺中中興嶺食用含酒精之雞湯，已達不能安全駕駛動力交
    通工具之程度，竟仍於同日上午十一時三十分許，自臺中中
    興嶺一帶駕駛車牌號碼OG-8890號自小客車上路欲前往臺中
    港，旋於同日十二時五十七分許（原聲請簡易判決處刑書誤
    載為一時許），行經國道四號公路九‧三公里西向處（臺中
    縣神岡鄉轄區），因超速為警攔檢盤查，發現其身上酒味甚
    濃，進而測得其酒後吐氣精成分高達每公升高達０‧七七毫
    克。
二、案經內政部警政署國道公路警察局第三警察隊報告臺灣臺中
    地方法院檢察署檢察官偵查後，聲請以簡易判決處刑。
    理    由
一、上開犯罪事實，業據被告乙○○於警詢、偵查及本院審理時
    坦承不諱，復有現場圖、酒精測定紀錄表、內政部警政署國
    道公路警察局舉發違反道路交通管理事件通知單、汽車駕駛
    人酒後生理協調平衡檢測紀錄表及刑法第一百八十五條之三
    案件、查獲測試觀察職務報告、車籍作業系統—查詢認可資
    料等附卷可稽。堪認被告之自白與事實相符，其犯行至臻明
    確，應依法論科。
二、核被告所為，係犯刑法第一百八十五條之三之服用酒類不能
    安全駕駛動力交通工具而駕駛罪。原審以被告罪證明確，據
    以判處其有期徒刑五月，如易科罰金，以新台幣（下同）二
    千元折算一日，固非無見。惟按刑罰之量定，固屬法院自由
    裁量之職權行使，然仍應受比例原則及公平原則之限制，否
    則其判決即非適法，又刑事審判旨在實現刑罰權之分配正義
    ，故法院對於有罪被告之科刑，應符合罪刑相當之原則，使
    輕重得宜，罰當其罪，此所以刑法第五十七條明定科刑時，
    應審酌一切情狀，尤應注意該條所列十款事項，以為科刑輕
    重之標準（最高法院九十三年度臺上字第五０七三號、九十
    四年度臺上字第二一三一號判決意旨參照）。又刑法第四十
    一條關於易科罰金之易刑處分規定，本即含對於短期刑期改
    以他種方式代替之精神，一則避免受刑人於獄中感染惡習再
    度危害社會、二則可疏解獄滿為患之困境。而現行刑法第四
    十一條第一項關於易科罰金之規定，係於民國九十四年二月
    二日經總統令修正公布，並於九十五年七月一日起施行，立
    法者將該易刑處分之標準，不再如修正前之除「犯最重本刑
    為五年以下有期徒刑以下之刑之罪」、「而受六個月以下有
    期徒刑或拘役之宣告」外，尚須具有「因身體、教育、職業
    或家庭之關係或其他正當事由，執行顯有困難」之情形，故
    在裁判宣告之條件上，不宜過於嚴苛；至於個別受刑人如有
    不宜易科罰金之情形，在刑事執行程序中，檢察官得依現行
    條文第一項但書之規定，審酌受刑人是否具有「確因不執行
    所宣告之刑，難收矯正之效，或難以維持法秩序」等事由，
    而為准許或駁回受刑人易科罰金之聲請，更符合易科罰金制
    度之意旨（該條九十四年二月二日修正立法理由參照）。經
    查，本件被告前曾因酒醉駕駛而遭本院以九十一年豐交簡字
    第三九五號判處有期徒刑三月確定（與同案肇事逃逸判處有
    期徒刑六月部分定應執行刑八月確定），並經易科罰金執行
    完畢，本次再因酒後駕駛車輛而違反刑法第一百八十五條之
    三之罪，其行為屬累犯而無足取，原審諭知有期徒刑五月之
    處罰，其裁量尚屬適當，惟斟酌本件被告於案發當日遭測得
    之酒精濃度、犯後之態度等情，原審就易刑處分部分諭知以
    二千元折算一日，經折算後，被告如於判決確定經執行檢察
    官准其選擇易刑處分，需繳納高達三十萬元之罰金，此部分
    之裁量依前開說明，與相類似之案件相較之下，已明顯有過
    重之情形。據此，被告上訴以原審易刑處分之標準過重為由
    ，指摘原判決不當，難謂為無理由，自應由本院合議庭將原
    判決撤銷改判。本院審酌被告於飲酒後猶執意駕駛動力交通
    工具，嚴重威脅路上其他人車之安全，惟其犯罪後坦承犯行
    ，態度尚稱良好等一切情狀，量處如主文第二項所示之刑，
    並諭知易科罰金之折算標準，以資懲儆。
據上論斷，應依刑事訴訟法第四百五十五條之一第一項、第三項
、第三百六十九條第一項前段、第三百六十四條、第二百九十九
條第一項前段、刑法第一百八十五條之三、第四十一條第一項前
段，刑法施行法第一條之一第一項、第二項但書，判決如主文。
本案經檢察官甲○○到庭執行職務。
中　　華　　民　　國　　96　　年　　5 　　月　　29　　日
                  刑事第四庭    審判長法  官  林宜民
                                      法  官  許惠瑜
                                      法  官  林學晴
上正本證明與原本無異。
本件不得上訴。
                                      書記官  賴淵瀛
中　　華　　民　　國　　96　　年　　5 　　月　　29　　日
附錄本案論罪科刑法條全文
中華民國刑法第185條之3
（重大違背義務致交通危險罪）
服用毒品、麻醉藥品、酒類或其他相類之物，不能安全駕駛動力
交通工具而駕駛者，處1年以下有期徒刑、拘役或3萬元以下罰金
。
